臺灣雲林地方法院刑事協商判決　　　　　100年度易字第310號
公　訴　人　臺灣雲林地方法院檢察署檢察官
被　　　告　林志剛
　　　　　　李和信
上二人共同
指定辯護人　本院公設辯護人許俊雄
上列被告等因重利案件，檢察官提起公訴（99年度偵字第2398號
）後，聲請改依協商程序而為判決，本院判決如下：
    主  文
林志剛共同犯重利罪，處拘役伍拾伍日，如易科罰金，以新臺幣
壹仟元折算壹日；又共同犯重利罪，處拘役貳拾伍日，如易科罰
金，以新臺幣壹仟元折算壹日；又共同犯重利罪，處拘役伍拾伍
日，如易科罰金，以新臺幣壹仟元折算壹日。應執行拘役玖拾日
，如易科罰金，以新臺幣壹仟元折算壹日。
李和信共同犯重利罪，處拘役伍拾伍日，如易科罰金，以新臺幣
壹仟元折算壹日；又共同犯重利罪，處拘役貳拾伍日，如易科罰
金，以新臺幣壹仟元折算壹日；又共同犯重利罪，處拘役伍拾伍
日，如易科罰金，以新臺幣壹仟元折算壹日；又犯重利罪，處拘
役伍拾伍日，如易科罰金，以新臺幣壹仟元折算壹日。應執行拘
役壹佰貳拾日，如易科罰金，以新臺幣壹仟元折算壹日。
    事實及理由
一、犯罪事實：
  (一)林志剛與李和信2 人基於從事個人放款業務，牟取不法重利
    之犯意聯絡，先後為下列重利行為：
  1.基於重利之犯意聯絡，於民國99年01月間某日，在雲林縣麥
    寮鄉陳雅嵐之租屋處，乘陳雅嵐急需用錢之際，借款新臺幣
    （下同）2 萬元予陳雅嵐，要求其簽立面額4 萬元之本票，
    並約定利息計算方式為每10日為1 期，利息為4 千元，並於
    借款之初即預扣第一期之利息4 千元，陳雅嵐實際僅借得1
    萬6 千元，陳雅嵐於借款10日後隨即償還該2 萬元予李和信
    ，林志剛、李和信以此方式取得與原本顯不相當之重利。
  2.另行基於重利之犯意聯絡，於99年01月下旬某日，在雲林縣
    麥寮鄉林義英之租屋處，乘林義英急需用錢之際，借款10萬
    元予林義英，要求其簽立面額20萬元之本票，並約定利息計
    算方式為每10日為1 期，利息為1 萬5 千元，並於借款之初
    即預扣第一期之利息1 萬5 千元，林義英實際僅借得8 萬5
    千元，林義英於借款10日後無法清償所借款項本息，然林義
    英仍需用錢，遂與林志剛、李和信協議再借2 萬元，林志剛
    、李和信乃基於同一重利之接續犯意聯絡，乘林義英急迫，
    同意借款，惟於扣除上開第一次借款之第2 期利息1 萬5 千
    元及預扣第二次借款第一期利息4 千元，林義英第二次借款
    實際僅借得1 千元，然林義英向林志剛、李和信借款之金額
    則依12萬元計算，林志剛、李和信以此方式取得與原本顯不
    相當之重利。
  3.另行基於重利之犯意聯絡，於99年02月初某日，在雲林縣虎
    尾鎮○○路全家便利商店外涼亭，乘林立仁急需用錢之際，
    借款2 萬元予林立仁，要求其簽立面額4 萬元之本票，並由
    林義英為借款擔保人，約定利息計算方式為每10日為1 期，
    利息為3 千元，並於借款之初即預扣第一期之利息3 千元，
    林立仁實際僅借得1 萬7 千元；又基於同一重利之接續犯意
    聯絡，於99年02月中旬某日，在雲林縣虎尾鎮○○路與光復
    路口全家便利商店前，乘林立仁急需用錢之際，借款2 萬元
    予林立仁，要求其簽立面額4 萬元之本票，約定利息計算方
    式為每10日為1 期，利息為4 千元，並於借款之初即預扣第
    一期之利息4 千元，林立仁實際僅借得1 萬6 千元，林立仁
    嗣後共付約6 千元利息予林志剛、李和信，林志剛、李和信
    以此方式取得與原本顯不相當之重利。
  (二)李和信基於重利之犯意，於99年03月07日，在雲林縣麥寮鄉
    ○○路1 之60號前，乘陳武順急需用錢之際，借款2 萬元予
    陳武順，要求其簽立面額4 萬元之本票、借據，約定利息計
    算方式為每10日為1 期，利息為4 千元，並於借款之初即預
    扣第一期之利息4 千元，陳武順實際僅借得1 萬6 千元，陳
    武順嗣後共付3 期利息共1 萬2 千元予李和信，李和信以此
    方式取得與原本顯不相當之重利。
二、上開犯罪事實有下列證據可以證明：
  (一)證人陳雅嵐於警詢及偵訊之證述。
  (二)證人林義英於警詢及偵訊之證述。
  (三)證人林立仁於警詢及偵訊之證述。
  (四)證人陳武順於警詢及偵訊之證述。
  (五)被告林志剛之記帳便條紙1紙。
  (六)被告林志剛匯款予被告李和信之紀錄存根聯1張。
  (七)被告李和信於本院審理之自白。
  (八)被告林志剛於本院審理之自白。
三、本案經檢察官與被告李和信、林志剛、辯護人於審判外達成
    協商之合意，且被告李和信、林志剛已認罪，其合意內容為
    ：
  (一)林志剛共同犯重利罪，處拘役55日，如易科罰金，以1,000
    元折算1 日；又共同犯重利罪，處拘役25日，如易科罰金，
    以1,000 元折算1 日；又共同犯重利罪，處拘役55日，如易
    科罰金，以1,000 元折算1 日。應執行拘役90日，如易科罰
    金，以1,000 元折算1 日。
  (二)李和信共同犯重利罪，處拘役55日，如易科罰金，以1,000
    折算1 日；又共同犯重利罪，處拘役25日，如易科罰金，以
    1,000 元折算1 日；又共同犯重利罪，處拘役55日，如易科
    罰金，以1,000 元折算壹日；又犯重利罪，處拘役55日，如
    易科罰金，以1,000 元折算壹日。應執行拘役120 日，如易
    科罰金，以1,000 元折算1 日。
四、應適用之條文：
    刑事訴訟法第455 條之2 第1 項、第455 之4 第2 項、第
    455 條之8、 第454 條第1 項，刑法28條、第344 條、第41
    條第1 項前段、第51條第6 款，刑法施行法第1 條之1 第1
    項、第2 項前段。
五、附記事項：
  (一)起訴書固認被告林志剛、李和信2 人所犯先後多次重利犯行
    ，時地緊接，罪名相同，係基於同一之營業獲利犯意而為，
    應論以包括一罪云云。然被告2 人所為上開犯罪事實(一)之1.
    、2.、3.及(二)之多次重利犯行，各別犯行時間均明顯可分，
    被害人亦不相同，客觀上各行為間，並不具有時間及空間之
    密接性，顯非基於同一犯意為反覆實行之接續犯，而重利罪
    亦非立法者所制定之犯罪構成要件中，本即預定有數個同種
    類行為將反覆實行之犯罪情形，亦非集合犯，是其等所為上
    開多次重利犯行之犯意各別，行為互殊，應予分論併罰；至
    於被告2 人就上開(一)之2.、3.部分犯行，先後向同一被害人
    收取重利之行為，其多次收取重利之犯罪時間接近，且侵害
    同一被害人之財產法益，應屬數個舉動之接續施行，應僅受
    一次之刑法評價，為接續犯之單純一罪，此部分業經公訴檢
    察官當庭更正，併予敘明。
  (二)被告林志剛、李和信與被害人林義英於本院審理時達成合意
    ，被告林志剛、李和信同意賠償被害人林義英2 萬元，並由
    被害人林義英向被告林志剛、李和信所借得之本金8 萬6 千
    元中抵銷。
六、協商判決原則上不得上訴。但有刑事訴訟法第455 條之4 第
    1 項第1 款「於本訊問程序終結前，被告撤銷協商合意或檢
    察官撤回協商聲請者」；第2 款「被告協商之意思非出於自
    由意志者」；第4 款「被告所犯之罪非第455 條之2 第1 項
    所定得以協商判決者」；第6 款「被告有其他較重之裁判上
    一罪之犯罪事實者」；第7 款「法院認應諭知免刑或免訴、
    不受理者」情形之一，或協商判決違反同條第2 項「法院應
    於協商合意範圍內為判決；法院為協商判決所科之刑，以宣
    告緩刑或2 年以下有期徒刑、拘役或罰金為限」等規定者（
    以上均簡稱但書情形）外，不在此限（即有但書情形，依法
    仍得上訴）。
七、本件如有上述但書情形，且不服本判決時，得自收受判決送
    達之日起10日內，向本院提出上訴狀（須附繕本），上訴於
    第二審法院。
本案經檢察官魏偕到庭執行職務。
中    華    民    國   100    年    6     月    15    日
                  刑事第六庭    法  官  廖國勝
以上正本證明與原本無異。
                                書記官  李雅怡
中    華    民    國   100    年    6     月    15    日
【附錄本案論罪科刑法條全文】
刑法第344 條：
乘他人急迫、輕率或無經驗貸以金錢或其他物品，而取得與原本
顯不相當之重利者，處一年以下有期徒刑、拘役或科或併科一千
元以下罰金。